【裁判字號】    92,訴,1164
【裁判日期】    920513
【裁判案由】    損害賠償
【裁判全文】
臺灣臺北地方法院民事裁定  九十二年度訴字第一一六四號
    原      告  台華國際電訊網路股份有限公司
?
    法定代理人  李義興
    訴訟代理人  林辰彥律師
    複代理人    黃淑怡律師
                張凱輝律師
    被      告  甲○○○○○○.
                              .
    法定代理人  ＪＯＨＮ ＢＵ.
右當事人間請求損害賠償等事件，本院裁定如左：
    主    文
原告之訴及假執行聲請駁回。
訴訟費用由原告負擔。
    事實及理由
一、原告起訴意旨如附件所示。
二、本件原告起訴之被告，涉及外國人、外國法人或其他組織，又原告主張之訴訟標
    的法律關係為違約損害賠償亦涉及外國契約，足徵本件為一涉外事件。按債權之
    讓與，對於第三人之效力，依原債權之成立及效力所適用之法律。法律行為發生
    債之關係者，其成立要件及效力，依當事人意思定其應適用之法律。當事人意思
    不明時，同國籍者依其本國法，外民事法律適用法第六條、第七條有明文規定
    。查本件原債權之法律關係，應適用何國之法律，當事人之意思不明，而原債權
    法律關係之當事人均係美國法人，依上開規定，應依美國法為準據法，核先敘明
    。
三、按以原就被，乃保護被告之利益，防止原告隨時濫行提起訴訟，故訴訟由被告住
    所地之法院管轄為原則，此觀民事訴訟法第一條第一項之規定自明。又按外國法
    人在本國有主事務所或主營業所者，以此定普通審判籍，同法第二條第三項亦有
    明文規定。查本件被告係外國法人，依上開規定，應以其在本國之主事務所或主
    營業所所在地，為管轄法院。惟被告之事務所在美國，在本國並無事務所，是本
    件首應審酌者，為本院有無管轄權。
    按國際司法上，因案件含有涉外成份，如我國管轄權不具合理之基礎，極易引起
    國際之爭執，即使判決確定，也難為外國法院所承認，而無法於外國強制執行。
    所謂國際管轄權行使之合理基礎，係指某國法院對某種涉外案件之一定事實，與
    法庭地國有某種牽連關係，而該牽連關係足認由該法庭地國審理合理正當，且符
    合公平正義者，至所謂一定之事實，則不外指當事人之國籍、住居所、法律行為
    地、事實發生地、財產所在地等等，如連繫事實發生在數國，自應選擇最符合法
    理基礎、最符合公平正義、且最符合國際秩序及最符合當事人公平正義之法院管
    轄，此時，倘某國法院認為由其管轄，係不便利之法院，在「不便利法庭」之原
    則下，即得拒絕管轄，此乃「不便利法庭原則」（Doctrine   of  Forum   Non
    Conveniens），在決定吾國法院是否行使國際管轄權時，自應參酌當事人訴訟權
    之保障，不得因為原告係內國人，為保護內國人之利益，方便原告起訴，而置他
    國國籍人於不顧，忽略外國人訴訟權之保障。現今世界各國多傾向擴張其司法管
    轄權，涉外案件之原告就管轄法院亦有諸多選擇，惟原告選擇之管轄法院，就某
    種程度而言，常對被告造成不合理之訴訟負擔或就系爭案件只有些微牽連關係。
    因此，美國法院在擴張其管轄權之同時，併適用「不便利法庭原則」，以合理限
    縮或修正其司法管轄權，避免無限之擴張。
    查本件原告主張被告與訴外人ＦＯＲＭＯＳＡ  ＩＮＴＥＲＮＡＴＩＯＮＡＬ
    ＴＥＬＥＣＯＭ  ＩＮＣ．所簽租約發生違約債權債務問題，被告應課以罰金美
    金二十萬元，訴外人ＦＯＲＭＯＳＡ  ＩＮＴＥＲＮＡＴＩＯＮＡＬ  ＴＥＬＥ
    ＣＯＭ  ＩＮＣ．將美金二十萬元之罰金債權讓與原告，原告自得請求給付等事
    實。惟原告主張債權讓與之債權人即訴外人ＦＯＲＭＯＳＡ  ＩＮＴＥＲＮＡＴ
    ＩＯＮＡＬ  ＴＥＬＥＣＯＭ  ＩＮＣ．及被告均為外國人、外國公司或組織，
    被告之事務所在美國維吉尼亞州，訴外人ＦＯＲＭＯＳＡ  ＩＮＴＥＲＮＡＴＩ
    ＯＮＡＬ  ＴＥＬＥＣＯＭ  ＩＮＣ．之住所在美國加州，關於系爭契約涉訟之
    準據法應適用美國法律，給付之內容係美金，倘由本國法院調查，無異增加當事
    人及本國法庭訴訟之負擔，對被告訴訟權之保護，亦非周延，而由本國法院管轄
    ，無論於調查證據或訴訟程序之進行，將無端耗費本國法院之勞力、時間與費用
    ，對法庭地納稅人之負擔，亦不公平。另原告自承被告在國內並無財產及事務所
    ，在財產地部分，與本國亦無牽連關係。依上開考量，若由本國法院審理，符合
    上揭「不便利法庭原則」，認我國法院對本件訴訟並無一般管轄權，而駁回原告
    之訴，其假執行之聲請即失所依據，應併予駁回。
四、依民事訴訟法第九十五條、第七十八條，裁定如主文。
中      華      民      國    九十二    年      五      月      十三    日
                                            民事第六庭法      官  林惠瑜
右為正本係照原本作成
如不服本裁定應於送達後十日內向本院提出抗告狀
中      華      民      國    九十二    年      五      月      九      日
                                                      書  記  官  林桂玉


司法院資訊處製作；財團法人民間司法改革基金會備份。
